-----------------------------------
title: "R Notebook"
output: html_notebook
-----------------------------------

---------------------------------------------------
##############################################
LABORTORIO_25 TYDY DATA-datos ordenas- PARTE_1
##############################################
----------------------------------------------------
  
Hecho con gusto por la alumna JESSICA PAOLA AGUILAR SERVIN

Objetivo: Introducción práctica a los datos ordenados (tidy data) y a las herramientas que provee el paquete tidyr

En este ejercicio vamos a:
  1. Cargar datos (tibbles)
  2. Convertir nuestros tibbles en dataframe (para su exportacion)
  3. Exportar dataframes originales
  4. Pivotar tabla 4a
  5. Exportar resultados (tabla pivotante)

Pre-requisitos: instalar paqueteria TYDYVERSE
install.packages("tidyverse")

Instalar paquete de datos
install.packages("remotes")
remotes::install_github("cienciadedatos/datos")
install.packages("datos")

Llamar la libreria de tidyverse
```{r}
library("tidyverse")
```

Llamar libreria de datos
```{r}
library("datos")
```

Visualizar las tablas de la 1 a la 4b utilizar. 
Datos como tibble
```{r}
datos::tabla1
datos::tabla2
datos::tabla3
datos::tabla4a
datos::tabla4b
```

Ver datos como dataframe
```{r}
df1 <- data_frame(tabla1)
df2 <- data_frame(tabla2)
df3 <- data_frame(tabla3)
df4a <- data_frame(tabla4a)
df4b <- data_frame(tabla4a)
```

Visualizar los dataframe
```{r}
head(df1)
head(df2)
head(df3)
head(df4a)
head(df4b)
```

Exportar los dataframe originales
```{r}
write.csv(df1, file = "df1.csv")
write.csv(df1, file = "df2.csv")
write.csv(df1, file = "df3.csv")
write.csv(df1, file = "df4a.csv")
write.csv(df1, file = "df4b.csv")
```

Explicación de tibble
```{r}
vignette("tibble")
```


La mayoria de las funciones que usaras en este libro producen 
tibbles, ya que son una de las caracteristicas transversales de tidyverse. 
Si ya estas familiarizado con data.frame(), es importante que tomes en cuenta que tibble () hace menos cosas
nunca cambia el tipo de los inputs (por ejemplo nunca convierte caracteres en factores),
nunca cambia el nombre de las variables y nunca asigna nombres a las filas

Para ordenar los datos de la tabla 4a lo hacemos con la funcion pivotar
```{r}
t4a_PIVOTANTE = tabla4a %>% 
  pivot_longer(cols = c ("1999", "2000"), names_to = "anio", values_to = "casos")
```

Para ordenar los datos de la tabla 4b lo hacemos con la funcion pivotar
```{r}
t4b_PIVOTANTE = tabla4b %>% 
  pivot_longer(cols = c ("1999", "2000"), names_to = "anio", values_to = "casos")
```

Exportar resultado: tabla ordenada
```{r}
write.csv(t4a_PIVOTANTE, file = "t4a_PIVOTANTE.csv")
write.csv(t4b_PIVOTANTE, file = "t4b_PIVOTANTE.csv")
```

